臺灣新竹地方法院刑事裁定　　　　　　　　　　　　　　九十一年度自字第一五號
　　自　訴　人　甲○○
　　被　　　告　丙○○
　　　　　　　　乙○○○
右列被告等因毀損案件，經自訴人提起自訴，本院裁定如左：
    主      文
自訴駁回。
    理      由
一、自訴意旨略以：被告丙○○與乙○○○係夫妻，自訴人甲○○因案外人楊淑貞清
    償借款之故，進而取得被告丙○○為發票人、但由被告乙○○○所簽發、民國八
    十三年八月三十一日為發票日、付款人為台灣中小企業銀行新竹分行、面額新台
    幣（下同）五十萬元、票號四九五九二七號之支票一紙。自訴人屆期提示後不獲
    兌現，向本院申請支付命令，雖本院核發八十三年度促字第五三八六號支付命令
    命被告丙○○給付，但被告丙○○聲明異議後視為起訴，本院則以八十三年度竹
    簡字第五八五號民事判決被告丙○○應給付自訴人五十萬元及法定利息，被告丙
    ○○不服上訴，本院合議庭仍以八十四年度簡上字第二一號民事判決駁回被告丙
    ○○之上訴，該案而告確定，嗣自訴人聲請強制執行，然並未受償分文，本院民
    事執行處則核發九十年度執字第五三八一號債權憑證。之後自訴人又聲請強制執
    行，經本院民事執行處以九十年度執字第七五一二號受理，並對第三人新竹市第
    三信用合作社核發執行命令，禁止被告丙○○對新竹三信用合作社之債權在五十
    萬元暨票款利息之範圍內收取或處分，亦禁止新竹市第三信用合作社對被告丙○
    ○清償。詎被告丙○○竟向本院民事庭提起債務人異議之訴，訴之聲明謂：確
    認其與自訴人之五十萬元票款債權暨利息債權不存在；本院九十年度執字七五
    一二號強制執行程序應予撤銷，理由則主張票款請求權時效消滅及強制執行程序
    未合法送達。查被告丙○○為富不仁、賴帳不還、善於興訟，自訴人於前揭歷次
    訴訟及強制執行程序，身心已不堪其擾，嚴重失眠，甚而於八十五年三月至八十
    七年二月間罹患躁鬱症，分別在新店市之宏慈療養院、台北空軍醫院精神科、前
    台灣省立桃園療養院住院診療。倘被告丙○○早日償還票款，自訴人可將之存入
    臺灣銀行之優惠存款內，現卻損失嚴重。原本自訴人以為被告丙○○名下之土地
    經新竹市政府徵收後，既已領取四千一百餘萬元之徵收補償金，應可清償前欠，
    但被告丙○○仍賴債不還，不斷興訟，不停地找法律漏洞，造成自訴人身心困擾
    ，被告所為已涉刑法第三百五十六條之損害債權罪嫌。
二、按法院或受命推事於自訴案件第一次審判期日前，訊問自訴人、被告及蒐集或調
    查證據結果，如認案件有刑事訴訟法第二百五十二條至第二百五十四條之情形者
    ，得以裁定駁回其自訴，同法第三百二十六條第三項、第一項定有明文。次按事
    實之認定應憑證據，如未能發現相當證據，或證據不足以證明，自不能以推測或
    擬制之方法，為裁判基礎（最高法院四十年臺上字第八六號判例參照）。又按債
    務人於將受強制執行之際，意圖損害債權人之債權，而毀壞、處分或隱匿其財產
    者，處二年以下以有期徒刑、拘役或五百元以下罰金，此為刑法第三百五十六條
    所明定。依據文義解釋，自須債務人對於財產有毀壞、處分或隱匿財產之行為，
    始足當之，倘債務人並無此揭行為，尚不得遽以該罪相繩。
三、本件自訴人認被告丙○○所犯毀損債權罪嫌，係以被告丙○○就前述民事案件不
    斷循法律途徑聲明異議或提起上訴，迄強制執行程序復提出債務人異議之訴，始
    終不願意清償票款為其主要論據，自訴人並提出本院八十三年度促字第五三八六
    號支付命令、八十三年度竹簡字第五八五號民事判決、八十四年度簡上字第二一
    號民事判決、九十年度執字第五三八一號債權憑證、九十年度執字第七五一二號
    執行命令及被告丙○○所提之債務人異議之訴起訴狀以為佐證。經查，自訴人所
    提上述各該證據，固均堪信為真正，然民事事件之債務人如對支付命令、第一審
    簡易判決有所不服時，依據民事訴訟法第五百十六條第一項、第四百三十六條之
    一等規定，本得聲明異議及向管轄之地方法院合議庭提出上訴；又強制執行事件
    之債務人，如主張執行名義成立後，有消滅或妨礙債權人請求之事由發生，債務
    人得於強制執行程序終結前，向執行法院對債權人提起異議之訴，強制執行法第
    十四條第一項亦有所規定。準此，被告丙○○先前所為之聲明異議、上訴以及提
    起債務人異議之訴，均屬法有明文之合法救濟途徑，縱使對於自訴人是否立刻獲
    得勝訴判決、能否迅速變賣財產求償，在程序進行之速度方面造成影響，但尚不
    得執此遽認被告丙○○係對於己有之財產有所毀壞、處分或隱匿。再者，上開自
    訴人所提之各該證據，債務人均為被告丙○○，而無任何一份有被告乙○○○之
    名義列在其中，尚無從以被告丙○○與被告乙○○○具有夫妻關係，進而推認被
    告丙○○所為之聲明異議、上訴、提起債務人異議之訴等行為，均係與被告乙○
    ○○一同謀議而為。又查無任何證據足資證明被告二人有何毀損債權之行為，自
    訴人對此部份亦始終未能舉證以實其說，堪認本件顯與刑法第三百五十六條之毀
    損債權罪無涉。
四、揆諸上揭說明，自訴人所主張者，核與毀損債權罪之構成要件有間，是依本院訊
    問及調查結果，自訴人所認被告二人涉犯毀損債權罪行，應係犯罪嫌疑不足甚明
    ，依法即應以裁定駁回自訴。
據上論斷，應依刑事訴訟法第三百二十六條第三項，裁定如主文。
中      華      民      國    九十一    年     十二     月    三十一    日
                                  臺灣新竹地方法院刑事第一庭
                                      法  官  李珮瑜
右正本證明與原本無異。
如不服本裁定，應於裁定送達後五日內向本院提出抗告狀。
                                      書記官  龔紀亞
中      華      民      國    九十一    年     十二     月    三十一    日
